【裁判字號】    98,訴,2169
【裁判日期】    990128
【裁判案由】    妨害自由等
【裁判全文】
臺灣板橋地方法院刑事判決              98年度訴字第2169號
公  訴  人  臺灣板橋地方法院檢察署檢察官
被      告  戊○○
            丙○○
            乙○○
            庚○○
上列被告等因妨害自由等案件，經檢察官提起公訴（九十八年度
偵字第四二一號），本院判決如下：
    主  文
戊○○在公眾得出入之場所賭博財物，處罰金新臺幣貳仟元，如
易服勞役，以新臺幣壹仟元折算壹日；又共同傷害人之身體，處
有期徒刑肆月，如易科罰金，以新臺幣壹仟元折算壹日；又共同
以強暴方法，剝奪人之行動自由，處有期徒刑伍月，如易科罰金
，以新臺幣壹仟元折算壹日；其中有期徒刑部分應執行有期徒刑
柒月，如易科罰金，以新臺幣壹仟元折算壹日。
丙○○共同以強暴方法，剝奪人之行動自由，處有期徒刑肆月，
如易科罰金，以新臺幣壹仟元折算壹日。被訴傷害部分無罪。
乙○○、庚○○在公眾得出入之場所賭博財物，各處罰金新臺幣
參仟元，如易服勞役，均以新臺幣壹仟元折算壹日。
    事  實
一、戊○○與乙○○、庚○○、丁○○（丁○○涉犯賭博罪部分
    ，另案偵查中）基於賭博財物之犯意，自民國九十七年十二
    月二日中午十二時許起，在公眾得出入之臺北縣樹林市○○
    路與大雅路口遠雄建設「大學哈佛Ａ棟」二十五樓工地，利
    用不知名之人所提供之天九牌為賭具，賭博財物。其賭法係
    由在場賭客輪流作莊，以骰子決定拿牌之方向順序，再以比
    點數大小決定輸贏，每次下注最少新臺幣（下同）一百元，
    分前後兩注，二注均贏者為贏家，反之則為輸家，將所輸之
    錢交付贏家。
二、嗣於同日下午三時三十分許，戊○○以乙○○及庚○○涉嫌
    詐賭為由，至上址工地一樓福利社，揚言樓上有人詐賭，夥
    同姓名年籍不詳之成年男子六、七名上樓，而同在福利社休
    息之丙○○聞訊亦隨同上樓查看。戊○○於同日下午四時許
    至二十五樓工地後，即指責乙○○、庚○○二人詐賭、要求
    賠付所輸金錢，雙方一言不合起口角爭執，戊○○即與其他
    不詳姓名之成年男子六、七人，共同基於普通傷害之犯意聯
    絡，分持鐵條或徒手方式毆打乙○○及庚○○，致乙○○受
    有左手肘挫裂傷五ｘ三．五公分併撕裂傷一公分手術縫合之
    傷害；庚○○受有左上眼皮一ｘ一公分瘀青、左太陽穴位置
    、左側臉部一ｘ一公分瘀青、右上臂八ｘ十五公分瘀青、頭
    部０．五公分撕裂傷二處之傷害。嗣衝突過後，戊○○夥同
    前開不詳姓名之成年子，基於妨害自由之犯意聯絡，以強暴
    方法令乙○○、庚○○分別至二十五樓房屋陽台處，不准離
    去，而限制其二人之行動自由，並令原本在旁觀看之丙○○
    看管，丙○○則基於共同妨害自由之犯意聯絡，持鐵條在旁
    負責看管乙○○及庚○○，阻止其二人離去。嗣戊○○將陽
    台房門反鎖，始偕同丙○○下樓離去現場。乙○○、庚○○
    二人遭限制行動自由於陽台處約二十分鐘後，始由接獲打架
    鬥毆報案而趕至現場處理之警員救出。
三、案經被害人乙○○、庚○○訴由臺北縣政府警察局樹林分局
    報請臺灣板橋地方法院檢察署檢察官偵查起訴。
    理  由
壹、程序方面：
    按被告以外之人於審判外之言詞或書面陳述，除法律有規定
    者外，不得作為證據；又被告以外之人於審判外之陳述，雖
    不符合同法第一百五十九條之一至第一百五十九條之四之規
    定，但經當事人於審判程序同意作為證據，法院審酌該言詞
    陳述或書面陳述作成時之情況，認為適當者，亦得為證據。
    當事人、代理人或辯護人於法院調查證據時，知有第一百五
    十九條第一項不得為證據之情形，而未於言詞辯論終結前聲
    明異議者，視為有前項之同意，刑事訴訟法第一百五十九條
    第一項及第一百五十九條之五分別定有明文。經查，本判決
    下列所引用之各該被告以外之人於審判外之陳述（包含書面
    陳述），雖屬傳聞證據，但檢察官及被告於本院準備程序及
    審判期日中，均同意此部分之證據有證據能力，且迄至言詞
    辯論終結前亦未撤回前開同意，本院審酌上開證據資料製作
    時之情況，尚無違法不當及證明力明顯過低之瑕疵，亦認為
    以之作為證據應屬適當，故揆諸前開刑事訴訟法第一百五十
    九條之五規定，認前揭證據資料均有證據能力，合先敘明。
貳、實體方面：
甲、有罪部分：
一、訊據被告戊○○、乙○○、庚○○對於上揭時地，在公眾得
    出入之場所賭博財物之犯罪事實，於本院理中坦承不諱，互
    核一致，並與同時參與賭博之證人丁○○證述之情節相符。
    而本案雖因嗣後之鬥毆糾紛，情勢混亂，未扣得賭具，但證
    人即前往現場處理之警員甲○○於本院審理中證稱：現場有
    看到天九牌等語（本院卷第九十八頁反），是現場確有以天
    九牌進行賭博之行為。又被告戊○○等人賭博所在之「大學
    哈佛Ａ棟」二十五樓工地，雖在樓下設有警衛，但該區大樓
    各棟間彼此連通，並無進出管制，亦據證人丁○○、乙○○
    證述在卷（本院卷第八十六頁反、第一百頁），此觀乙○○
    、庚○○並非該工地之工人仍得進出自明，是本件賭博地點
    所在之「大學哈佛Ａ棟」二十五樓工地，係公眾得出入之場
    所，亦堪認定。故被告戊○○、乙○○、庚○○三人在公眾
    得出入之場所，以天九牌賭博財物，涉犯普通賭博罪之犯行
    ，事證明確。
二、被告戊○○對於上揭時地與不知名之成年男子六、七人，分
    持鐵條或徒手傷害乙○○、庚○○二人之犯罪事實，亦於本
    院審理中坦承不諱，僅辯稱：本案係互毆云云。而乙○○因
    此受有左手肘挫裂傷五ｘ三．五公分併撕裂傷一公分手術縫
    合之傷害；庚○○因此受有左上眼皮一ｘ一公分瘀青、左太
    陽穴位置、左側臉部一ｘ一公分瘀青、右上臂八ｘ十五公分
    瘀青、頭部０．五公分撕裂傷二處之傷害，除據其二人證述
    在卷外，另有土城廣川醫院、臺北縣立醫院診斷證明書各一
    紙、庚○○受傷照片二紙在卷可稽（偵卷第二十五、二十六
    、二十七頁）。而被告戊○○所指「互毆」乙節縱屬事實，
    僅係被害人乙○○、庚○○是否亦對被告戊○○負有刑法傷
    害罪責而已，不能因此解免被告戊○○對乙○○、庚○○所
    犯傷害罪之罪責，是被告戊○○此部分辯解，尚無可採，被
    告戊○○所涉普通傷害之犯行，亦堪認定。
三、被告戊○○、丙○○固坦承乙○○、庚○○二人遭毆打後，
    被限制行動自由於二十五樓陽台處之事實不諱，但均矢口否
    認被訴妨害自由之犯行。被告戊○○辯稱：伊係逮捕詐賭之
    現行犯，始限制乙○○、庚○○二人之行動自由，應不為罪
    ；被告丙○○則辯稱：伊只是在旁觀看，並未持鐵條看管被
    害人云云。惟查：
（一）被告戊○○、丙○○二人如何妨害乙○○、庚○○之自由
      ，業據證人乙○○、庚○○二人在本院審理中證述在卷，
      其中乙○○證稱：戊○○將伊限制行動自由於二十五樓陽
      台處，自裏面反鎖，並命丙○○看守，約二十分鐘，待警
      察到場後始由警察幫伊開門，……，戊○○將伊關在陽台
      ，本來沒鎖門，僅叫丙○○看守，戊○○出去約五至十分
      鐘後，才回來將門鎖上等語（本院卷第一００頁反、一０
      一頁）。另證人庚○○則證稱：戊○○打完後與其他二、
      三人將伊帶到隔壁戶（該大樓尚未完工，各戶間係相通）
      ，拿鐵條喝令伊蹲在地上不准動，並叫丙○○看管，丙○○即持鐵條看管，並叫伊不要跑，後來戊○○叫伊到陽台
      ，將門鎖上後始與丙○○一同離去等語（本院卷第一０五
      頁反）；是被告戊○○、丙○○與其他在場之不詳姓名成
      年男子，有共同妨害自由之犯行，堪予認定。
（二）被告戊○○、丙○○雖執前詞置辯，但被告丙○○在受被
      告戊○○指示看管乙○○、庚○○二人時，旋站立在旁，
      並持鐵條要求乙○○不要離去，顯與被告戊○○及其他在
      場之共犯間，有共同妨害自由之犯意聯絡。而被告戊○○
      指乙○○、庚○○二人涉嫌詐賭，係逮捕現行犯，但並無
      提出任何詐賭之證據供本院調查。另同時在場參與賭博之
      證人丁○○則於本院審理中證稱：並未發現乙○○、庚○○二人有換牌詐賭，亦未注意乙○○、庚○○作莊時較易
      贏錢，不知有詐賭情形等語（見本院卷第八十八頁反），
      是本案除被告戊○○之供述外，並無證據證明乙○○、庚○○二人涉有詐賭情事，自難認有何「詐欺現行犯」存在
      之事由；而被告戊○○亦供稱：伊下樓時有請現場一位工
      友找工地主任，伊並未告知工友請主任報警之事，工友說
      無法聯絡時，伊即自行下樓，想找工地主任報警，但並未
      見到主任云云（本院卷第一一０頁反），是並無證據證明
      被告戊○○當時有報警處理之意思；況被告戊○○於下樓
      後，約三十分鐘始重返現場，其間有充裕之時間報警處理
      ，但其捨此不為，逕自帶人持鐵條上樓尋釁，所為顯與「
      逮捕現行犯」無關。又依臺北縣政府警察局勤務指揮中心
      受理各界案件紀錄單顯示，本案係一位匿名之張先生報案
      稱「有人被強壓在二十五樓打」，並未提及賭博、詐欺情
      事（本院卷第三十五頁），顯見係不知名之人見鬥毆而報
      警，與被告戊○○無關；又被告戊○○將乙○○、庚○○
      二人反鎖在二十五樓陽台後，旋與被告丙○○下樓，適見
      據報趕至現場處理之警員，但被告戊○○並未告知警方上
      情，亦未表示乙○○、庚○○二人身在何處，隨即逕自離
      去，此為被告戊○○所自陳（本院卷第一一０至一一一頁
      ），益見被告戊○○並非基於逮捕現行犯之意思關押乙○○、庚○○。
（三）被告戊○○另請求傳喚證人己○○，待證事項為乙○○、
      庚○○當日確有詐賭之行為（見本院卷第一一一頁）。惟
      被告戊○○亦供承己○○當日並不在現場，則己○○顯不
      具證人適格地位，況本案與逮捕現行犯無關，業如前述，
      本院認無庸傳喚調查證人己○○，附此敘明。
（四）綜上所述，被告戊○○、丙○○以上所辯各節顯屬事後卸
      責之詞，不足採信，被告戊○○、丙○○有妨害自由之犯
      行，均堪認定。
四、核被告戊○○所為，係犯刑法第二百六十六條第一項前段之
    普通賭博罪、刑法第二百七十七條第一項之普通傷害罪，及
    刑法第三百零二條第一項之剝奪他人行動自由罪。被告丙○○所為，係犯刑法第三百零二條第一項之剝奪他人行動自由
    罪。被告乙○○及庚○○所為，均係犯刑法第二百六十六條
    第一項前段之普通賭博罪。被告戊○○、丙○○及其他不詳
    年籍成年男子六、七人間，就妨害自由之犯行；被告戊○○
    與不詳年籍之成年男子六、七人間就傷害之犯行，有犯意聯
    絡，行為分擔，為共同正犯。被告戊○○、丙○○以一妨害
    自由之行為，同時妨害乙○○、庚○○二人之行動自由，為
    一行為觸犯二罪名之想像競合犯，應依刑法第五十五條之規
    定，從一重論以刑法第三百零二條第一項之妨害自由罪。又
    被告戊○○以一行為同時傷害乙○○、庚○○，亦係一行為
    觸犯二普通傷害罪，應依刑法第五十五條想像競合犯之規定
    ，從一重論以刑法第二百七十七條第一項之普通傷害罪。被
    告戊○○所涉上開傷害及剝奪他人行動自由罪間，犯意各別
    ，行為互殊，應分論併罰，至其所涉賭博罪係專科罰金之案
    件，併執行之。爰分別審酌被告四人犯罪之動機、目的、手
    段，被害人乙○○、庚○○所受之傷勢，受妨害自由之情形
    、時間長短，犯罪所生之危害，各被告犯罪後態度，及被告
    戊○○、丙○○尚未與乙○○、庚○○達成和解，賠償損害
    等一切情狀，各判處如主文所示之刑，併就被告戊○○、乙○○、庚○○所處罰金刑部分，諭知易服勞役之折算標準；
    就被告戊○○所犯傷害、妨害自由部分，及被告丙○○所犯
    妨害自由部分諭知易科罰金之折算標準；併就被告戊○○所
    處有期徒刑部分，定其應執行之刑及其易科罰金之折算標準
    ，以資懲儆。
乙、無罪部分：
一、公訴意旨略以：被告丙○○與被告戊○○及其他不詳姓名之
    成年男子六、七人，共同基於普通傷害之犯意聯絡，於九十
    七年十二月二日下午四時許，在臺北縣樹林市○○路與大雅
    路口「大學哈佛Ａ棟」二十五樓工地，共同毆打乙○○、庚○○二人成傷，案經被害人乙○○、庚○○訴請臺灣板橋地
    方法院檢察署檢察官偵查起訴，因認被告丙○○此部分行為
    ，涉犯刑法第二百七十七條第一項之普通傷害罪嫌。
二、公訴意旨認被告丙○○涉有普通傷害之犯行，無非以被害人
    乙○○、庚○○供述遭毆打之事實，為其主要之論據。
三、按犯罪事實應依證據認定之，無證據不得認定犯罪事實；又
    不能證明被告犯罪者，即應為無罪之判決，刑事訴訟法第一
    百五十四條第二項、第三百零一條第一項前定有明文。又認
    定不利於被告之事實，須依積極證據，苟積極證據不足為不
    利於被告事實之認定時，即應為有利於被告之認定，更不必
    有何有利之證據；且刑事訴訟法上所謂認定犯罪事實之積極
    證據，係指適合於被告犯罪事實之認定之積極證據而言，雖
    不以直接證據為限，間接證據亦包括在內，然而無論直接或
    間接證據，其為訴訟上之證明，須於通常一般之人均不致有
    所懷疑，而得確信其為真實之程度者，始得據為有罪之認定
    ，倘其證明尚未達到此一程度，而有合理之懷疑存在時，自
    不能以推測或擬制之方法，以為有罪裁判之基礎，最高法院
    二十九年上字第三一０五號、三十年上字第八一六號、四十
    年台上字八六號、七十六年台上字第四九八六號判例可資參
    照。
四、訊據被告丙○○固坦承於上揭時地隨同被告戊○○上樓，且
    在衝突發生時在場之事實不諱，但堅決否認被訴傷害之犯行
    ，辯稱：伊係上樓看熱鬧，並未加入傷害乙○○、庚○○之
    犯行等語。經查，本件被告丙○○自警詢時起迄偵審中，均
    否認加入鬥毆行列，則本件已乏被告丙○○之自白；被告戊○○亦未供稱丙○○有加入鬥毆傷害之列，是本件亦無共犯
    之供述。又被害人乙○○以證人身分於本院審理中具結證稱
    ：伊當時被壓制在地下，看不到被告丙○○有沒有動手，但
    其他一起上樓之人有動手；伊在警詢中說丙○○未動手打人
    之陳述是正確的（本院卷第一０一頁、第一０二頁）；而被
    告庚○○亦以證人之身分具結證稱：丙○○只是與被告戊○○一起上樓，但沒有參與打人（本院卷第一０三頁反、第一
    ０五頁）；另證人丁○○則在鬥毆前即離開現場，未見衝突
    場面，亦據其證述在卷（本院卷第八十七頁）。是依在場各
    目擊證人之證詞，難認被告丙○○有參與動手毆打乙○○、
    庚○○之行為；而依卷內證據資料，亦無證據可認被告丙○○就此部分傷害之犯行與同案被告戊○○之間，有共同之犯
    意聯絡或行為分擔，不能認被告丙○○涉有此部分傷害之犯
    行。
五、綜上所述，本案依卷內各證人之證詞，無從證明被告丙○○
    確有參與共同毆打乙○○、庚○○之犯行。此外，復查無其
    他積極證據足資證明被告丙○○涉有公訴意旨所指傷害之犯
    行，不能證明被告丙○○該當刑法第二百七十七條第一項普
    通傷害罪之構成要件，無從以該罪相繩，揆諸前開法條規定
    及判例意旨，即應諭知被告丙○○此部分無罪之判決。
據上論斷，應依刑事訴訟法第二百九十九條第一項前段、第三百
零一條第一項前段，刑法第二十八條、第二百六十六條第一項前
段、第二百七十七條第一項、第三百零二條第一項、第五十五條
、第四十一條第一項前段、第四十二條第三項、第五十一條第五
款，刑法施行法第一條之一，判決如主文。
本案經檢察官姜麗君到庭執行職務。
中    華    民    國    99    年    1     月    28    日
                  刑事第五庭  審判長法  官  鄭水銓
                                    法  官  黎錦福
                                    法  官  謝梨敏
以上正本證明與原本無異。
如不服本判決應於收受判決後十日內向本院提出上訴書狀，並應
敘述具體理由。其未敘述上訴理由者，應於上訴期間屆滿後二十
日內向本院補提理由書（均須按他造當事人之人數附繕本）「切
勿逕送上級法院」。
                                    書記官  翁子婷
中    華    民    國    99    年    2     月    4     日
附錄本案論罪科刑法條全文：
刑法第二百六十六條
在公共場所或公眾得出入之場所賭博財物者，處一千元以下罰金
。但以供人暫時娛樂之物為賭者，不在此限。
當場賭博之器具與在賭檯或兌換籌碼處之財物，不問屬於犯人與
否，沒收之。
刑法第二百七十七條
傷害人之身體或健康者，處三年以下有期徒刑、拘役或一千元以
下罰金。
犯前項之罪因而致人於死者，處無期徒刑或七年以上有期徒刑；
致重傷者，處三年以上十年以下有期徒刑。
刑法第三百零二條
私行拘禁或以其他非法方法，剝奪人之行動自由者，處五年以下
有期徒刑、拘役或三百元以下罰金。
因而致人於死者，處無期徒刑或七年以上有期徒刑，致重傷者，
處三年以上十年以下有期徒刑。
第一項之未遂犯罰之。

司法院資訊處製作；財團法人民間司法改革基金會備份。
